臺灣臺南地方法院刑事判決　　　　　　　　　　　　　九十年度訴字第一二五三號
　　公　訴　人　臺灣臺南地方法院檢察署檢察官
　　被　　　告　甲○○
右列被告因違反毒品危害防制條例案件，經檢察官提起公訴（九十年度毒偵字第一四
一五號），本院判決如左：
    主  文
甲○○無罪。
    理  由
一、公訴意旨略以：被告甲○○前因施用毒品案件，經強制戒治期滿，由本署檢察官
    於民國（下同）八十九年四月二十日，以八十九年度戒毒偵字第二六四號為不起
    訴處分確定。嗣甲○○於五年內復基於施毒犯意，於九十年三月五日（起訴書誤
    載為二十一日）或其前四日之某時，在不詳地點，施用第一級毒品海洛因，為警
    於九十年三月五日（起訴書誤載為二十一日）經採集其尿液送驗後查獲上情，因
    認被告涉犯毒品危害防制條例第十條第一項之罪嫌云云。
二、按犯罪事實應依證據認定之，無證據不得推定其犯罪事實；不能證明被告犯罪者
    ，應諭知無罪之判決；法院認為應諭知無罪之案件，被告經合法傳喚無正當理由
    不到庭者，得不待其陳述逕行判決。刑事訴訟法第一百五十四條、第三百零一條
    第一項及第三百零六條分別定有明文。又事實之認定，應憑證據，如未能發現相
    當證據，或證據不足以證明，自不能以推測或擬制之方法，為裁判基礎；認定不
    利於被告之事實，須依積極證據，苟積極證據不足為不利於被告之事實認定時，
    即應為有利於被告之認定，更不必有何有利之證據；且認定犯罪事實，所憑之證
    據，無論直接或間接證據，其為訴訟上之證明，須於通常一般之人均不致有所懷
    疑，而得確信其為真實之程序者，始得據之為有罪之認定，倘其證明尚未達到此
    一程度，而有合理性懷疑之存在時，即無從為有罪之認定。最高法院四十年臺上
    字第八六號、三十年上字第八一六號及七十六年台上字第四九八六號分別著有判
    例可資參照。本件公訴人認被告甲○○涉有施用毒品之犯行，係以台灣檢驗科技
    股份有限公司濫用藥物尿液檢驗報告為主要論據，固非無見。然訊據被告甲○○
    堅決否認有何施用第一級毒品海洛因之犯行，辯稱：已兩年沒有施用海洛因了，
    送驗尿液及尿瓶上之指紋均不是伊的等語。
三、經查，本院依職權將被告二份警訊筆錄（九十年三月五日及二十一日）上之指紋
    ，連同被告於九十年三月五日所採集二瓶尿瓶上之指紋送鑑定比對，鑑驗結果為
    ：（一）送鑑編號七六六尿液瓶上指紋一枚，經比對與甲○○筆錄上之指紋不相
    符，經輸入電腦比對結果，與本局檔存王進輝之左拇指指紋相符；（二）送鑑編
    號七六七尿液瓶上指紋一枚，經比對與甲○○筆錄上之指紋不相符，經輸入電腦
    比對結果，與本局檔存許凱隆之左拇指指紋相符。有內政部警政署刑事警察局九
    十一年二月六日刑紋字第０九一００二一八四０號鑑驗書在卷可憑。則證人乙○
    ○即為被告採集尿液並製作筆錄之警員雖到庭陳稱：（問：採尿的流程？）採集
    尿液的流程是我們通知被告到警局，紀錄表上面有編號，要被告簽名確認，再給
    被告兩個空瓶，由被告親自清洗後，我陪被告至廁所採集尿液以確認尿液是被告
    的，採集尿液後就當場封瓶，並在尿瓶貼上有被告編號的標籤，再由被告於標籤
    上各按一枚指印，這些過程都是在被告眼前完成云云。惟查，尿瓶上之指紋經鑑
    定後均與被告之指紋不相符，有前開鑑定報告可佐，則證人乙○○所述採集被告
    尿液之流程是否確實毫無瑕疵可指？被告尿液是否因人為疏失而有錯置誤植之可
    能？均已使人心生合理之懷疑。從而，上開尿液檢體是否確屬被告所有，已容質
    疑，則據該尿液檢體所做之尿液檢驗報告縱呈嗎啡陽性反應，亦無從認定施用海
    洛因之人確為被告無訛。是本件公訴人起訴認定被告犯罪事實所憑之證據，因員
    警採尿過程之瑕疵，致所採尿液檢體之檢驗結果於訴訟上之證明，已使通常一般
    之人均有合理懷疑，該證據自無從採為認定被告有罪之依據。此外，復查無其他
    積極證據足證被告有何施用毒品之犯行，被告犯罪尚屬不能證明，揆諸前揭判例
    意旨，自應為無罪之諭知。
三、被告經合法傳喚，無正當理由不到庭，惟本院認應為無罪之諭知，故得不待其陳
    述逕行判決，附此敘明。
據上論斷，應依刑事訴訟法第三百零一條第一項前段、第三百零六條，判決如主文。
本案經檢察官張婉寧到庭執行職務
中      華      民      國      九十一    年      三    月    二十二    日
                                  臺灣臺南地方法院刑事第二庭
                                      審判長法官  侯明正
                                            法官  彭振湘
                                            法官  林中如
右正本證明與原本無異。
如不服本判決，應於收受本判決後十日內，向本院提出上訴狀。（須附繕本）
中      華      民      國      九十一    年      三    月    二十七    日
                                      書  記  官  楊建新
